【裁判字號】    98,訴,1475
【裁判日期】    981118
【裁判案由】    違反槍砲彈藥刀械管制條例
【裁判全文】
臺灣臺南地方法院刑事判決              98年度訴字第1475號
公  訴  人  臺灣臺南地方法院檢察署檢察官
被      告  丙○○
                    （現另案於臺灣臺南監獄臺南分監執行中
            甲○○
                    （現另案於臺灣澎湖監獄執行中）
上列被告因違反槍砲彈藥刀械管制條例案件，經檢察官提起公訴
（九十八年度偵字第九三九一號），本院合議庭裁定改依簡式審
判程序審理，茲判決如下：
    主  文
丙○○未經許可，轉讓子彈，累犯，處有期徒刑壹年，併科罰金
新臺幣萬元，罰金如易服勞役，以新臺幣壹仟元折算壹日，減
為有期徒刑陸月，併科罰金新臺幣壹萬伍仟元，有期徒刑如易科
罰金，以銀元佰元即新臺幣玖佰元折算壹日，罰金如易服勞役
，以新臺幣壹仟元折算壹日，扣案口徑為12GAUGE制式霰彈共貳
拾肆顆均沒收。
甲○○未經許可，持有子彈，處有期徒刑捌月，併科罰金新臺幣
貳萬元，罰金如易服勞役，以新臺幣壹仟元折算壹日，扣案口徑
為12GAUGE制式霰彈共貳拾肆顆均沒收。
    事  實
一、丙○○前於民國九十一年間因二施用毒品案件，經本院於九
    十一年九月五日、九十一年十月三十一日分別以九十一年度
    南簡字第七二六號、第七五一號各判處有期徒刑三月確定，
    經本院於九十二年三月三十一日以九十二年度聲字第一四一
    號裁定定應執行刑有期徒刑五月確定，甫於九十二年十一月
    九日徒刑執行完畢出監。詎不知悔改，其明知具有殺傷力之
    子彈，係槍砲彈藥刀械管制條例第四條第一項第二款所列管
    之彈藥，非經許可，不得轉讓或持有，竟因好奇，而於九十
    三年間某日在臺南縣下營鄉紅毛厝友人顏金童住家外，向姓
    名年籍不詳綽號「水仔」之友人處取得具有殺傷力，口徑為
    12GAUGE之制式霰彈共三十四顆及同口徑不具殺傷力之制式
    霰彈一顆（下稱系爭子彈）後即持有之。後丙○○於同年間
    某日（均不含九十三年十月二十八日至同年十二月三十一日
    丙○○及甲○○因另案遭羈押及執行期間）持系爭子彈前往
    甲○○位於臺南縣下營鄉甲中村十六甲55號住處並告知其持
    有系爭子彈之事，甲○○則表達欲持有上開子彈之意，丙○
    ○即基於轉讓之犯意，將系爭子彈全數無償轉讓予甲○○，
    甲○○遂未經許可而持有系爭子彈共三十五顆，並將子彈藏
    於其住處客廳書桌之抽屜內後，即於九十三年十月二十八日
    起因另案羈押及入監執行至今。迄於九十八年五月十一日上
    午六時四十五分許，與甲○○同住於上開住處之洪瑞坤、洪
    春美於清理該住處客廳書桌時，在書桌抽屜內發現系爭子彈
    後報警處理，始循線查知上情。
二、案經臺南縣警察局麻豆分局報告臺灣臺南地方法院檢察署檢
    察官偵查起訴。
    理  由
一、按本件被告丙○○、甲○○所犯均係死刑、無期徒刑、最輕
    本刑為三年以上有期徒刑以外之罪，其二人於本院訊問時就
    前揭被訴事實均為有罪之陳述，經本院告知簡式審判程序之
    旨，並聽取其二人與公訴人之意見後，本院認無不得或不宜
    改依簡式審判程序進行之處，爰依刑事訴訟法第二百七十三
    條之一第一項、第二百八十四條之一，裁定進行簡式審判程
    序，並依法不受刑事訴訟法第一百五十九條第一項證據能力
    規定之限制，合先敘明。
二、前揭犯罪事實，業據被告丙○○、甲○○於警詢、偵查及本
    院訊問時均坦承不諱，並有系爭子彈共三十五顆扣案可資佐
    證，而所扣得知前揭子彈經送內政部警政署刑事警察局以檢
    視法及試射法鑑定之結果，認均係口徑12GAUGE制式霰彈，
    採樣十一顆試射：十顆，可擊發，認均具殺傷力；一顆，無
    法擊發，認不具殺傷力，等情，有該局九時八年七月二十一
    日刑鑑字第0980090278號鑑驗書一份在卷可稽，是被告二人
    前開任意性之自白，核與事實相符，應堪採信。本件事證明
    確，被告二人犯行，洵堪認定，均應予依法論科。
三、查被告丙○○為上開行為後，刑法部分條文業於九十四年一
    月七日修正，同年二月二日公布，並自九十五年七月一日起
    施行，現行刑法第二條第一項規定：「行為後法律有變更者
    ，適用行為時之法律。但行為後之法律有利於行為人者，適
    用最有利於行為人之法律。」，上開規定乃與刑法第一條罪
    刑法定主義契合，而貫徹法律禁止溯及既往原則，係規範行
    為後法律變更所生新舊法律比較適用之準據法，是刑法第二
    條本身雖經修正，但刑法第二條既屬適用法律之準據法，本
    身尚無比較新舊法之問題，應一律適用裁判時之現行刑法第
    二條規定以決定適用之刑罰法律，先予辨明。而本次法律變
    更，比較時應就罪刑有關之共犯、未遂犯、想像競合犯、牽
    連犯、連續犯、結合犯，以及累犯加重、自首減輕暨其他法
    定加減原因（如身分加減）與加減例等一切情形，綜其全部
    罪刑之結果而為比較（最高法院九十五年五月二十三日九十
    五年度第八次刑事庭會議決議參照）。經查：
  (一)槍砲彈藥刀械管制條例第十二條第二項之罪有併科罰金刑之
    規定，經比較刑法第三十三條第五款修正後之條文：「主刑
    之種類如下：五、罰金：新臺幣一千元以上，以百元計算之
    」，與被告行為時修正前刑法第三十三條第五款規定之罰金
    最低額一元，自以被告行為時及修正前刑法第三十三條第五
    款罰金刑之規定較有利於被告而應予適用。
  (二)刑法第四十七條第一項有關累犯構成要件之規定亦經修正施
    行，但被告係於受有期徒刑之執行完畢後，五年以內再故意
    犯本件之罪，依修正前後第四十七條第一項之規定，均構成
    累犯，即無有利或不利之情形，自無適用刑法第二條第一項
    為比較新舊法之問題，應適用現行有效之修正後規定論以累
    犯（最高法院九十七年第二次刑事庭會議決議參照）。
  (三)次按持有子彈罪，其持有之繼續為行為之繼續，而非狀態之
    繼續，亦即一經非法持有子彈，該罪雖告成立，但其完結，
    須繼續至持有行為終了之時為止。查本件被告甲○○持有具
    殺傷力之系爭子彈部分，核其持有行為之本質，係屬繼續犯
    ，其持有行為繼續至九十八年五月十一日遭警查獲時始遭終
    止，是其前揭持有子彈之犯行，並無新舊法比較之問題及中
    華民國九十六年罪犯減刑條例之適用，應依一般法律適用原
    則，逕依修正後之現行規定論處，併予敘明。
四、核被告丙○○、甲○○所為，分別係犯槍砲彈藥刀械管制條
    例第十二條第二項及第四項之未經許可轉讓子彈罪及未經許
    可持有子彈罪。被告丙○○於轉讓前持有系爭子彈之低度行
    為，應為其後轉讓系爭子彈之高度行為所吸收，不另論罪。
    查被告丙○○九十一年間因二施用毒品案件，經本院於九十
    一年九月五日、九十一年十月三十一日分別以九十一年度南
    簡字第七二六號、第七五一號各判處有期徒刑三月確定，經
    本院於九十二年三月三十一日以九十二年度聲字第一四一號
    裁定定應執行刑有期徒刑五月確定，甫於九十二年十一月九
    日徒刑執行完畢出監等情，有卷附臺灣高等法院被告前案紀
    錄表一份可按，其於有期徒刑執行完畢後五年內，故意再犯
    本件有期徒刑以上之罪，為累犯，應依法加重其刑。爰審酌
    被告丙○○、甲○○明知轉讓或持有具殺傷力之子彈，對於
    社會治安造成潛在之危害甚大，並可能對於他人之生命、身
    體安全構成威脅，故為我國法令所明文禁止，並為治安機關
    嚴加查緝之重要事項，竟仍未經許可而無故轉讓、持有具殺
    傷力之子彈達三十四顆，惡性匪淺，惟被告二人犯後均坦承
    犯行，態度尚可等一切情狀，分別量處如主文所示之刑，並
    就罰金刑部分諭知易服勞役之折算標準，以示懲儆。
五、又被告丙○○所犯上開之罪係在九十六年四月二十四日以前
    ，且非屬中華民國九十六年罪犯減刑條例第三條各款所列不
    予減刑之情形，應依該條例第二條第一項第三款之規定，減
    刑宣告刑二分之一，並諭知易科罰金及易服勞役之折算標準
    。另又被告丙○○行為後，修正前刑法第四十一條第一項前
    段之規定：「犯最重本刑為五年以下有期徒刑以下之刑之罪
    ，而受六個月以下有期徒刑或拘役之宣告，因身體、教育、
    職業、家庭之關係或其他正當事由，執行顯有困難者，得以
    （銀元）一元以上三元以下折算一日，易科罰金。」，已修
    正為：「犯最重本刑為五年以下有期徒刑以下之刑之罪，而
    受六個月以下有期徒刑或拘役之宣告者，得以新臺幣一千元
    、二千元或三千元折算一日，易科罰金。」，經比較修正前
    後之易科罰金折算標準，以修正前刑法之規定，對被告丙○
    ○較為有利，而應予適用，並據以諭知易科罰金之折算標準
    。再就被告丙○○行為時之修正前刑法第四十二條第二項規
    定：「易服勞役以（銀元）一元以上三元以下折算一日。但
    勞役期限不得逾六個月。」，與修正後刑法第四十二條第三
    項所訂：「易服勞役以新臺幣一千元、二千元或三千元折算
    一日，但勞役期限不得逾一年。」之規定相比較之結果，在
    所折算易服勞役日數未逾六個月時，以修正後之規定較有利
    於被告丙○○，而應依刑法第二條第一項但書之規定，適用
    修正後刑法第四十二條第三項前段之規定以諭知易服勞役之
    折算標準。
六、末查，扣案口徑為12GAUGE之制式霰彈三十五顆，除其中一
    顆因無法擊發而不具殺傷力外，餘均為槍砲彈藥刀械管制條
    例第四條第一項第二款之彈藥，非經主管機關許可均不得轉
    讓、持有，而其中具有殺傷力之制式霰彈中，除其中十顆業
    經試射，已不具子彈外型及功能，均不具殺傷力，與上開無
    殺傷力之制式霰彈一顆均非違禁物而無沒收之必要外，其餘
    具有殺傷力且未經試射之制式霰彈二十四顆，因屬違禁物，
    均應依刑法第三十八條第一項第一款之規定宣告沒收。
據上論斷，應依刑事訴訟法第二百七十三條之一第一項、第二百
八十四條之一、第二百九十九條第一項前段，槍砲彈藥刀械管制
條例第十二條第二項、第四項，刑法第二條第一項、第十一條前
段、第四十七條第一項、第四十二條第三項、第三十八條第一項
第一款、修正前刑法第四十一條第一項前段，修正前罰金罰鍰提
高標準條例第二條（已於九十八年五月一日廢止），現行法規所
定貨幣單位折算新臺幣條例第二條，中華民國九十六年罪犯減刑
條例第二條第一項第三款、第七條、第九條，判決如主文。
本案經檢察官乙○○到庭執行職務。
中    華    民    國    98    年    11    月    18    日
                  刑事第三庭  法  官  劉秀君
以上正本證明與原本無異。
如不服本判決應於收受本判決後10日內向本院提出上訴書狀，並
應敘述具體理由。其未敘述上訴理由者，應於上訴期間屆滿後20
日內向本院補提理由書狀（均須按他造當事人之人數附繕本）「
切勿逕送上級法院」。
                              書記官  曾盈靜
中    華    民    國    98    年    11    月    19    日
附錄法條：
槍砲彈藥刀械管制條例第12條
未經許可，製造、販賣或運輸子彈者，處 1 年以上 7 年以下有
期徒刑，併科新台幣 500 萬元以下罰金。
未經許可，轉讓、出租或出借子彈者，處 6 月以上 5 年以下有
期徒刑，併科新台幣 300 萬元以下罰金。
意圖供自己或他人犯罪之用，而犯前二項之罪者，處 3 年以上
10 年以下有期徒刑，併科新台幣 700 萬元以下罰金。
未經許可，持有、寄藏或意圖販賣而陳列子彈者，處 5 年以下
有期徒刑，併科新台幣 300 萬元以下罰金。
第 1 項至第 3 項之未遂犯罰之。


司法院資訊處製作；財團法人民間司法改革基金會備份。
